臺灣雲林地方法院刑事裁定
110年度聲再字第10號
聲  請  人  
即受判決人  陳育正




                  （現由法務部○○○○○○○○○○○借提中）
上列聲請人即受判決人因竊盜案件，對於本院中華民國110年10
月27日110年度簡上字第49號第二審確定判決（聲請簡易判決處
刑案號：臺灣雲林地方檢察署110年度偵字第2967號）聲請再審
，本院裁定如下：
    主    文
再審之聲請駁回。
    理    由
一、聲請再審意旨略以：聲請人即受判決人陳育正（下稱聲請人
    ）因犯竊盜罪，經本院以110年度六簡字第159號判決判處有
    期徒刑3月，並經本院以110年度簡上字第49號駁回上訴確定
    ，惟聲請人有在精神科就診，並因服用精神藥物而意識不清
    ，導致犯下此案，亦希望與被害人和解，原審量刑過重，請
    求判輕一點，因而聲請再審云云。
二、按刑事訴訟之再審制度，係為確定判決認定事實錯誤而設之
    救濟程序，故為受判決人利益聲請再審者，必其聲請合於刑
    事訴訟法第420條第1項第1款至第6款或第421條所定之情形
    ，始得為之，又按刑事訴訟法第420條第1項明定「有罪之判
    決確定後，有下列情形之一者，為受判決人之利益，得聲請
    再審：原判決所憑之證物已證明其為偽造或變造者。原判
    決所憑之證言、鑑定或通譯已證明其為虛偽者。受有罪判
    決之人，已證明其係被誣告者。原判決所憑之通常法院或
    特別法院之裁判已經確定裁判變更者。參與原判決或前審
    判決或判決前所行調查之法官，或參與偵查或起訴之檢察官
    ，或參與調查犯罪之檢察事務官、司法警察官或司法警察，
    因該案件犯職務上之罪已經證明者，或因該案件違法失職已
    受懲戒處分，足以影響原判決者。因發現新事實或新證據
    ，單獨或與先前之證據綜合判斷，足認受有罪判決之人應受
    無罪、免訴、免刑或輕於原判決所認罪名之判決者。」（第
    1項）、「第1項第6款之新事實或新證據，指判決確定前已
    存在或成立而未及調查斟酌，及判決確定後始存在或成立之
    事實、證據」（第3項）。所謂「新事實」或「新證據」，
    須具有未判斷資料性之「新規性」，舉凡法院未經發現而不
    及調查審酌，不論該事實或證據之成立或存在，係在判決確
    定之前或之後，就其實質之證據價值未曾予評價者而言。如
    受判決人提出之事實或證據，業經法院在審判程序中為調查
    、辯論，無論最終在原確定判決中本於自由心證論述其取捨
    判斷之理由；抑或捨棄不採卻未敘明其捨棄理由之情事，均
    非未及調查斟酌之情形。通過新規性之審查後，尚須審查證
    據之「顯著性」，此重在證據之證明力，由法院就該新事實
    或新證據，不論係單獨或與先前之證據綜合判斷，須使再審
    法院對原確定判決認定之事實產生合理懷疑，並認足以動搖
    原確定判決而為有利受判決人之蓋然性存在。而該等事實或
    證據是否足使再審法院合理相信足以動搖原有罪之確定判決
    ，而開啟再審程式，當受客觀存在的經驗法則、論理法則所
    支配，並非聲請人任憑主觀、片面自作主張，就已完足（最
    高法院109年度台抗字第401號裁定意旨參照）。是再審聲請
    人所聲請調查之證據縱屬存在，單獨或與先前之證據綜合判
    斷結果，倘無法對原確定判決認定之犯罪事實產生合理懷疑
    ，不足以動搖原確定判決，既不能據以聲請再審，自無調查
    之必要(最高法院109年度台抗字第1956號裁定意旨參照)。
    再按刑事訴訟法第420條第1項第6款、第3項規定「有罪之判
    決確定後，因發現新事實或新證據，單獨或與先前之證據綜
    合判斷，足認受有罪判決之人應受無罪、免訴、免刑或輕於
    原判決所認罪名之判決者，得為受判決人之利益，聲請再審
    」、「新事實或新證據，指判決確定前已存在或成立而未及
    調查斟酌，及判決確定後始存在或成立之事實、證據」。又
    所謂輕於原判決所認「罪名」，自與輕於原判決所宣告之「
    罪刑」有別，應係指與原判決所認罪名比較，其法定刑較輕
    之相異罪名而言。至於同一罪名之有無刑罰加減之原因，如
    自首、未遂犯、累犯等刑之加減，僅影響科刑範圍，但罪質
    不變，至於宣告刑之輕重，乃量刑問題，均非屬前揭法條所
    指罪名範圍，自不得據以再審（最高法院109年度台抗字第1
    633號裁定意旨參照）。又不得上訴於第三審法院之案件，
    除前條規定外，其經第二審確定之有罪判決，如就足生影響
    於判決之重要證據漏未審酌者，亦得為受判決人之利益，聲
    請再審；依刑事訴訟法第421條規定，因重要證據漏未審酌
    而聲請再審者，應於送達判決後20日內為之，此觀刑事訴訟
    法第421條、第424條規定自明。
三、聲請人雖執前揭事由指摘原確定判決量刑過重，主張有刑事
    訴訟法規定之再審事由云云。而經本院依職權調取卷宗及踐
    行訊問程序聽取聲請人及檢察官意見，經查：
　㈠原確定判決依聲請人之自白、證人謝彣達之證述，佐以現場
    及監視器翻拍照片之相關證據資料，而據以認定聲請人確有
    被訴竊盜之犯行，已詳敘其所憑證據及認定之理由，並參酌
    被告先前有數次竊盜前科素行、犯後態度、手段、造成之損
    害、尚未能與告訴人達成和解等刑法第57條規定之一切情狀
    而為斟酌及考量，而認原審認事用法並無違誤，量刑亦為妥
    適，因而駁回上訴，核其所為之論斷，尚與經驗、論理法則
    、相關證據法則無違。
  ㈡本件聲請人係就本院110年度簡上字第49號確定判決聲請再審
    （110聲再10號卷第19頁），並具狀及當庭表示前開聲請再
    審之原因，惟細譯聲請人上開所執理由僅係聲請本院審酌其
    在精神科就診，因服藥意識不清，及希望與告訴人和解等情
    ，請求減輕量刑等情，據上可知：
　　⒈聲請人所述，顯與刑事訴訟法第420條第1項第1款至第5   
     款之情形不符。
　　⒉本院110年度簡上字第49號刑事判決，係110年10月27日  
      判決，並於110年11月9日送達予聲請人，有卷附判決書及
      送達證書附卷可稽，聲請人遲至110年12月6日始具狀聲請
      再審，顯已逾20日，自與刑事訴訟法第424條規定不符，
      無從主張刑事訴訟法第421條之情形。
　　⒊就刑事訴訟法第420條第1項第6款情形：聲請人就原審認  
      定之竊盜罪名並無爭執，僅係就同一罪名之量刑輕重而為
      爭執，且無應受無罪、免刑等判決之情形，揆諸前揭說明
      ，聲請人上開提起再審之理由，自與刑事訴訟法第420條
      第1項第6款後段所定「足認受有罪判決之人應受無罪、免
      訴、『免刑』或輕於原判決所認『罪名』之判決」之要件未合
      甚明。再者，聲請人雖主張其當時服用精神藥物而意識不
      清云云，然聲請人於該案警詢、偵查，迄至第二審審理終
      結前，均未曾為上開抗辯，職是，此部分主張，是否屬實
      ，委有可疑，且參之聲請人當時係騎乘機車前往本案誠實
      良心商店行竊，觀之卷附監視器翻拍照片，聲請人於該商
      店內猶會研究如何解鎖、取出回收箱、想辦法取出箱內電
      池、隨後離去時亦行動自如、騎乘機車離開現場時亦正常
      行駛，未見異狀（見110年度偵字第2967號偵卷第25、29
      至41頁），準此可知，聲請人當時行動與常人無異，神情
      亦無異狀，實難遽認有何刑法第19條之「行為時因精神障
      礙或其他心智缺陷，致不能辨識其行為違法或欠缺依其辨
      識而行為之能力者，或致其辨識行為違法或依其辨識而行
      為之能力，顯著減低」之情形可言。承此，聲請人上開主
      張，尚難採認，實無法使本院對原確定判決認定之犯罪事
      實產生合理懷疑，而足以動搖原確定判決，職是，自難認
      符合再審要件，亦可認定。
四、綜上所述，上開聲請意旨所指，核與刑事訴訟法第420條、
    第421條規定之再審要件均不相符，本件再審聲請為無理由
    ，應予駁回。
五、不得上訴於第三審法院之案件，其第二審法院所為裁定，不
    得抗告，刑事訴訟法第405條定有明文。又依刑事訴訟法第4
    55條之1第1項規定，適用簡易程序案件，經簡易判決處刑後
    ，對於簡易判決有不服者，固得上訴於管轄之第二審地方法
    院合議庭，惟經該管轄之第二審地方法院合議庭判決後，該
    案即告確定，不得再上訴於第三審法院，此觀刑事訴訟法第
    7編簡易程序之規定自明。聲請人對原確定判決聲請再審，
    係對管轄之第二審地方法院合議庭所為之確定判決聲請再審
    ，依據上開規定，對於本院駁回再審聲請之裁定，不得抗告
    ，附此敘明。
據上論斷，應依刑事訴訟法第434條第1項，裁定如主文。
中　　華　　民　　國　　111 　年　　4 　　月　　15　　日
                刑事第三庭  審判長　法  官  吳基華
  　　　　　　　　　                法  官  蘇珈漪
              　　　　　　　　　　　法  官  蔡美華 
以上正本證明與原本無異。
本裁定不得抗告。
中　　華　　民　　國　　111 　年　　4 　　月　　15　　日
                                     書記官　陳智仁